【裁判字號】    98,上訴,515
【裁判日期】    990119
【裁判案由】    殺人未遂等
【裁判全文】
臺灣高等法院臺南分院刑事判決         98年度上訴字第515號
上  訴  人  臺灣臺南地方法院檢察署檢察官
上  訴  人
即  被  告  丙○○
選任辯護人  彭大勇律師
            林士龍律師
上列上訴人因殺人未遂等案件，不服臺灣臺南地方法院九十七年
度重訴字第三號中華民國九十八年二月廿七日第一審判決（起訴
案號：臺灣臺南地方法院檢察署九十六年度偵字第一八四四四號
、九十七年度偵字第一一四二號、九十七年度毒偵字第一三九號
），提起上訴，本院判決如下：
    主  文
原判決關於丙○○持槍射擊被害人丁○○之殺人未遂部分及定執
行刑部分均撤銷。
丙○○使人受重傷，未遂，累犯，處有期徒刑參年。
其餘上訴駁回（即丙○○持有改造手槍、持槍射擊被害人己○○
之殺人未遂及施用第一、二級毒品部分）。
丙○○前揭第二項撤銷改判所處之刑與第三項上訴駁回所處之刑
，應執行有期徒拾參年，併科罰金新臺幣拾萬元，罰金如易服勞
役，以新臺幣壹仟元折算壹日。扣案之具殺傷力之仿ＢＥＲＥＴ
ＴＡ廠八四型半自動手槍製造之改造手槍壹枝、具殺傷力之子彈
貳顆、吸食器參支、分裝袋伍個均沒收；扣案之第一級毒品海洛
因參包（重零點參貳公克）、第二級毒品安非他命貳小包（共重
壹點肆公克）均沒收銷燬。
    事  實
一、丙○○前因違反毒品危害防制條例案件，經臺灣臺南地方法
    院以九十五年度簡字第三二二五號刑事簡易判決判處有期徒
    刑四月確定，並於九十六年五月二日易科罰金執行完畢（構
    成累犯）；丙○○另於九十五年間，因非法持有改造手槍等
    案件，經臺灣臺南地方法院以九十六年度訴字第七八０號刑
    事判決判處有期徒刑一年九月，併科罰金新臺幣（下同）二
    萬元確定（不構成累犯）。
二、丙○○明知未經許可不得持有具殺傷力，可發射金屬或子彈
    之槍枝與具殺傷力之子彈，竟基於非法持有具殺傷力之改造
    手槍、子彈之故意，於九十六年十一月間，利用網際網路以
    二萬元之價格，購得具殺傷力之仿ＢＥＲＥＴＴＡ廠八四型
    半自動手槍製造之改造手槍一枝及具殺傷力之子彈七顆（餘
    三顆子彈不具殺傷力），即未經許可而持有上開具殺傷力之
    槍彈。嗣九十六年十二月五日夜間，丙○○駕駛車號八七七
    ０－ＳＵ號自小客車駕車行經臺南市○○路至西和路口處，
    因與丁○○所駕車號０六七三－ＵＫ號自小客車發生超車糾
    紛後，於同日下午十九時十分許，兩車相互追逐至臺南市○○○街五三號旁巷口處時，丙○○明知持具殺傷力之槍彈朝
    他車駕駛人之腿部射擊，將可能導致受槍擊之人腿部受傷而
    生毀敗或嚴重減損下肢機能之結果，詎仍基於使人受重傷亦
    不違背其本意之重傷害未必故意，持其所持有之前揭改造槍
    彈，朝下（俯角十四．六度）往丁○○所駕之前開自小客車
    左前車門前緣約二０公分、離地面約六０．五公分處射擊子
    彈一發，並穿透丁○○所駕自用小客車左前車門（毀損部分
    未據告訴）子彈擦傷丁○○右小腿內側，致丁○○受有右小
    腿挫擦傷之普通傷害。丙○○於開槍後，旋至友人乙○○（
    經原審判決應執行有期徒刑五年、併科罰金五萬元後，於本
    院撤回上訴而確定）投宿之臺南市○○街汽車旅館處碰面，
    並將前開槍彈交予乙○○，囑其代為保管，丙○○則返回其
    位於臺南市○○路二七巷六七號住處。嗣因丁○○受傷就醫
    並報警後，另召集數友人依據丙○○所駕車輛車號，四處尋
    覓丙○○下落，而於翌日即九十六年十二月六日凌晨發現丙○○停放於其前開住處旁之小客車，並藉此得悉丙○○住處
    。丁○○等人遂聚眾敲擊丙○○住處大門，要求丙○○出面
    解決。丙○○見對方人多勢眾，乃以電話聯絡乙○○，請乙○○駕車攜同寄藏之槍彈至丙○○前開住處會合。乙○○遂
    於同日凌晨三時許，駕駛其使用之車號三三八九－ＦＦ自小
    客車前往丙○○住處，自後門接載丙○○上車，且於丙○○
    上車時，將前開槍彈交予丙○○。丙○○取回前開槍彈後，
    見丁○○等人來勢洶洶，竟另行起意而基於致人死亡亦不違
    背其本意之殺人未必故意，持其所持有之前揭改造槍彈，朝
    丁○○同行友人戊○○所駕之車號一六三七－ＬＶ自小客車
    射擊子彈二發，其中一發貫穿戊○○所駕自用小客車左後側
    車窗下鈑金（毀損部分未據告訴），並擊中坐於駕駛座後座
    之己○○，致己○○受有左大腿撕裂傷之普通傷害。丙○○
    開槍後，即搭乘乙○○所駕自小客車同至位於臺南市○○路
    二二六號之長榮興汽車旅館處投宿，並將上述槍彈再次交予
    乙○○代為保管，丙○○入住於一０五號房，乙○○則與其
    友人甲○○（經原審判處應執行有期徒刑一年四月及二月，
    並經本院駁回上訴而確定）居住於二０七號房。
三、丙○○前因施用毒品案件，經臺灣臺南地方法院判處有期徒
    刑四月在案，詎仍未戒除毒癮，復基於施用第一級毒品海洛
    因、第二級毒品安非他命之故意，於九十六年十二月五日下
    午及同年月六日中午十二時許，在其前開住處與長榮興汽車
    旅館一０五號房處，施用第一級毒品海洛因及第二級毒品安
    非他命各一次。
四、嗣臺南市警察局於九十六年十二月六日循線前往長榮興汽車
    旅館拘提丙○○、乙○○，並於該處經丙○○、乙○○及甲○○同意後執行搜索，在丙○○所處之長榮興汽車旅館一０
    五號房扣得丙○○所有之第一級毒品海洛因三包（重零點三
    二公克）、安非他命二小包（共重一點四公克），與丙○○
    所有且供其施用第二級毒品安非他命所用之吸食器三支、分
    裝袋五個；另於乙○○、甲○○投宿之長榮興汽車旅館二０
    七號房，扣得丙○○所有並交予乙○○寄藏之具殺傷力之仿
    ＢＥＲＥＴＴＡ廠八四型半自動手槍製造之改造手槍一枝及
    具殺傷力之子彈四顆，及乙○○所有之毒品海洛因與安非他
    命、吸食器、分裝夾鍊袋、鑽孔針組盒、電鑽、三角挫刀、
    螺絲起子及槍背套等物品。
五、案經臺南市警察局移送臺灣臺南地方法院檢察署檢察官偵查
    起訴起訴。
    理  由
壹、證據能力之認定：
一、按被告以外之人於審判外之陳述，經當事人於審判程序同意
    作為證據，法院審酌該言詞陳述或書面陳述作成時之情況，
    認為適當者，亦得為證據，刑事訴訟法第一百五十九條之五
    第一項定有明文。本件卷附全部供述證據，經檢察官、被告
    及選任辯護人一致同意採為證據（見本院卷一第一四八頁）
    ，且依卷內資料審酌該等供述筆錄作成時之情況，亦認為並
    未有何違背法律或其他相關規定之情事，而應認為適當，是
    依前揭之規定，上開被告以外之人所為之供述為傳聞法則之
    例外而具有證據能力，自得引為認定被告相關犯罪事實之依
    據。
二、至於卷附及扣案之非供述證據，則無所謂傳聞排除原則之適
    用，既經合法調查，自有證據能力而得據為事實認定之基礎
    ，應併敘明。
貳、犯罪事實之認定：
一、訊據被告丙○○固坦承非法持有槍彈及兩度持槍射擊被害人
    丁○○、戊○○所駕車輛等情，惟矢口否認涉有重傷害未遂
    及殺人未遂犯行，辯稱：其因認被害人丁○○意欲持槍射擊
    ，始開槍射擊自衛；而被害人戊○○與丁○○等人駕車圍堵
    ，其欲離去，遂開槍示警，兩次開槍至多僅係出於傷害之意
    思嚇阻被害人，並無使人受重傷或殺人之故意云云。
二、被告非法持有具殺傷力之改造手槍、子彈等情，業據其於偵
    查、原審及本院審理時自承在卷，並有改造手槍一支、子彈
    四顆扣案可稽（子彈嗣經採樣二顆試射鑑定），被告於偵審
    中所為此部分供述與事實相符，應堪採信。上述扣案改造手
    槍係仿ＢＥＲＥＴＴＡ廠八四型半自動手槍所製造，具有殺
    傷力；另扣案子彈四顆均非制式子彈，而係由金屬彈殼組合
    直徑８．０（＋－０．５）ｍｍ金屬彈頭而成，經採樣二顆
    射擊後，均可擊發，故認均具有殺傷力等情，業經內政部警
    政署刑事警察局鑑定屬實，有該局九十六年十二月二十日刑
    鑑字第九六０一九０六九二號槍彈鑑定書一份在卷可稽（見
    偵一卷第一六四至第一六九頁）。又被告兩度開槍擊發三發
    子彈，其中二顆均貫穿汽車鈑金，並分別擊中被害人丁○○
    、己○○，使被害人丁○○、己○○均受有前述傷害，足見
    被告丙○○開槍射擊之三發子彈亦均具有殺傷力。此外，被
    告丙○○購買前開改造槍彈時，共計購買十顆子彈，惟於本
    案中射擊三顆、扣案四顆，另三顆子彈並未扣案，據被告所
    供，於案發前因泡水而遭棄置，故未扣案。是該三顆子彈能
    否擊發？是否具有殺傷力？尚難肯認，本於罪證有疑，利歸
    於被告之原則，應認被告非法持有具有殺傷力之子彈為七顆
    ，而非起訴意旨所載之十顆，附此敘明。
三、被告雖以並無重傷害或殺人之犯意置辯，然查：
  (一)被告於九十六年十二月五日夜間，駕車行經臺南市○○路至
    西和路口處，因與被害人丁○○所駕車號０六七三－ＵＫ號
    自小客車發生超車糾紛後，兩車相互追逐，並於同日十九時
    十分許，至臺南市○○○街五三號旁巷口處時，持扣案改造
    手槍射擊被害人丁○○所駕車輛，子彈穿透被害人丁○○所
    駕前開自用小客車左側車門並傷及被害人丁○○右小腿內側
    等情，業據被告丙○○迭於偵審自承不諱，核與被害人丁○○於原審及本院審理時，以證人身分證述當日因超車發生爭
    執後，兩車追逐至臺南市○○○街後，遭被告丙○○持槍射
    擊等情，大致相符，並有被告丙○○持以射擊之改造手槍一
    支扣案可稽，另有被害人丁○○所駕前開自用小客車遭槍擊
    之照片十四張附卷可考（見原審卷一第一五四頁至第一六０
    頁）。又被害人丁○○遭被告丙○○槍擊後，受有右小腿挫
    擦傷之普通傷害，經送臺南市郭綜合醫院急救等情，亦有該
    院檢送之被害人丁○○之診斷證明書及病歷資料各一份在卷
    可按（見原審卷一第一四三頁至第一四九頁），此部分事實
    應堪認定。
  (二)被告丙○○於九十六年十二月六日凌晨發現被害人丁○○糾
    集友人至其位於臺南市○○路二七巷六七號住處外，並敲擊
    其住處鐵門要求其出面解決，被告丙○○遂要求乙○○將其
    交付寄藏之改造槍彈攜來，並於取得該等槍彈、搭乘被告乙○○所駕車輛離去時，持槍向被害人戊○○所駕之車號一六
    三七－ＬＶ自小客車射擊子彈二發，其中一發貫穿被害人戊○○所駕自小客車左後側車窗下鈑金，並擊中坐於駕駛座後
    座之被害人己○○等情，亦經被告丙○○於原審及本院供述
    明確，核與被害人戊○○、己○○於原審審理時，以證人身
    分證述當日因受被害人丁○○召集，藉由被告丙○○所駕車
    輛車號，覓得被告丙○○住處，嗣後遭被告丙○○持槍射擊
    等情，大體相符，並有上述改造手槍一支扣案可稽，另有被
    害人戊○○所駕前揭自小客車遭槍擊之照片七張附卷可考（
    見警一卷第一０五頁至第一０八頁）。又被害人己○○遭被
    告丙○○槍擊後，受有左大腿撕裂傷之普通傷害，經送奇美
    醫院急救等情，亦有該院檢送之被害人己○○之病歷資料一
    份在卷可按（見原審卷一第一三一頁至第一四一頁），此部
    分事實亦堪認定。
  (三)射擊被害人丁○○部分：
  按使人受重傷未遂與普通傷害之區別，應以加害時有無致人
    重傷之故意為斷。至於被害人受傷之部位以及加害人所用之
    兇器，有時雖可藉為認定有無重傷故意之心證，究不能據為
    絕對之標準，最高法院五十五年臺上字第一七０三號判例足
    資參照。
  本件被害人丁○○於原審審理時具結後以證人身分證稱：被
    告丙○○開槍之際，所駕車輛在其所駕車輛十點鐘方向，兩
    車駕駛座緊鄰，距離約二至三公尺等語（見原審卷二第二七
    頁）。嗣於本院委請臺南市警察局鑑識課所屬司法警察官鑑
    定彈道時，再陳述被告係以幾近平射之角度（俯角五．二度
    ）開槍射擊（見本院卷二第七五頁）。惟被害人丁○○遭受
    槍擊時所駕之０六七三－ＵＫ號自小客車左前車門之彈孔，
    在本院於九十八年十一月十一日會同臺南市警察局鑑識課人
    員鑑定彈道之前雖已經補土處理，但仍因車門表面尚有些微
    凹痕而得以辨識位置，該車左前車門內側及儀表板左下方亦
    仍存子彈貫穿之彈孔；被害人丁○○右小腿槍傷部位亦仍存
    有傷痕，經以上述補土及彈孔位置之延伸線佐以丁○○右小
    腿傷痕位置重建彈道，可知被告係以俯角十四．六度朝下射
    擊，子彈射入線與被害人丁○○之０六七三－ＵＫ號自小客
    車車頭水平夾角約七八度，射入被害人丁○○０六七三－Ｕ
    Ｋ號自小客車左前車門前緣約二０公分、離地面約六０．五
    公分之位置，並據此推估被告所駕八七七０－ＳＵ號自小客
    車與被害人丁○○所駕０六七三－ＵＫ號自小客車兩車車身
    之距離約一四九公分，此有本院受命法官勘驗筆錄及臺南市
    ○○○○道重建報告各一份附卷可查（見本院卷二第六六、
    七０至八六頁）。
  上述兩車推估距離既未逾二公尺，誤射或彈道偏移之可能性
    即相對較低，在別無其他證據可供判斷被告射擊角度之情形
    下，應認定子彈射入車門之處即係係被告原擬射擊之位置，
    故被告持槍朝下而對被害人丁○○之腿部位置射擊乙節，即
    堪確認。其次，人體腿部並無足資致命之重要臟器，故被告
    辯稱其於此次開槍之時，並無殺人之犯意，亦堪採信。然而
    被告持以射擊者，究為能夠穿透汽車金屬車門之具殺傷力改
    造槍彈，若子彈貫穿或擊斷被害人丁○○之腿部內骨骼，被
    害人丁○○即有高度可能因之而終生肢障無法正常行走，而
    生毀敗或嚴重減損下肢機能之結果，此等可能性，應為已成
    年之被告所得預見，足認被告於開槍之際，具有致被害人丁○○因此受有下肢毀敗或嚴重減損機能傷害亦不違背其本意
    之重傷害未必故意。被告辯稱並無重傷害之犯意云云，要難
    採取。
  (三)射擊被害人己○○部分：
  次按殺人未遂與傷害之區別，即在下手加害之時，有無殺意
    為斷，即被告在主觀上有無奪取被害人性命之預見與欲望，
    至於被害人受傷之部位、傷痕之多寡，被告所持之凶器、犯
    案之動機等，均為法院參考之重要資料，固非唯一絕對之標
    準，最高法院著有二十年非字第一０四號、四十四年臺上字
    第三七三號、五十一年臺上字第一二九一號判例意旨亦足參
    照。又審理事實之法院，應就案內證據，詳查審認，是其犯
    罪之動機、殺傷之次數、所殺之部位、傷勢程度及犯後態度
    等綜合判斷，以為殺人或傷害犯意之認定，亦有最高法院八
    十五年臺上字第五六一一號判決要旨足供參考。
   被害人己○○於原審審理時，以證人身分具結後證稱：被
     告丙○○係下車開槍，開槍時，被告所站位置距離我約一
     至二公尺，彈孔在車門手把的位置（見原審卷二第三四頁
     至第三六頁）。而依卷附照片所示，被害人己○○所搭乘
     車號一六三七－ＬＶ自小客車之彈著點係在左後車門窗戶
     下方、鈑金上緣、約該車門葉子板前方三分之一位置（見
     警一卷第一０五頁所附照片），該射入點適為坐於後座之
     人胸部附近部位，故若有人坐於該車後座，且未為有效之
     閃避動作，勢將造成上半身遭受槍擊之嚴重後果。
   依上述一六三七－ＬＶ自小客車照片所示，該車左後車窗
     貼有顏色頗深之隔熱貼紙（見警一卷第一０五頁），依常
     情固將阻隔車外之人觀察車內之情形；且證人即一六三七
     －ＬＶ自小客車之車主戊○○雖於原審亦證述：「當時我
     停車處有路燈，不能從外面看到車子內有坐人」等語（見
     原審卷二第一一三頁），足徵被告所辯「看不到該車後座
     有無坐人」乙節與事實相符。然而被告亦供承「（當時有
     無想說如果裡面有人怎麼辦？）我不知道裡面有人，打到
     應該只有受傷而已。我知道前面有人後面我沒有見到」等
     語（見本院卷二第四九頁），顯見被告係於無法確定一六
     三七－ＬＶ自小客車後座有無乘客之情況下，朝車窗下緣
     射擊。參以被告係於被害人丁○○、己○○及證人戊○○
     等人聚集其住處外敲擊大門，見對方人多勢眾之情形下開
     槍，當可預見前來其住處之各汽車內均有可能乘坐其他乘
     客乙節，足認被告係於縱使一六三七－ＬＶ自小客車後座
     坐有乘客並因之上半身遭受槍擊亦不違背其本意之意思，
     而為射擊行為。
   查人體上半身係內有諸多重要臟器之部位，若該部位遭到
     槍擊，極有可能造成死亡之嚴重結果，此亦屬成年並持有
     槍彈之被告必能預見之情，被告以車內乘客因之上半身遭
     受槍擊亦不違背其本意之意思而為射擊，其係基於殺人之
     未必故意而開槍，自堪認定。
   被害人己○○雖於本院審理時到庭陳稱：被告應該看得見
     我坐在車內等語。惟該部一六三七－ＬＶ自小客車係證人
     戊○○所有，衡情應屬戊○○較能明確知悉能否自車外觀
     看車內情景。而一般貼有深色隔熱紙之車窗，雖不易自車
     外查看車內情況，但車內乘客則能清楚見及車外景觀，否
     則即無從安全駕駛。故被害人己○○上開供述，應係出於
     其坐於車內目視經驗之陳述，既與車主戊○○所陳不符，
     不能據此認定被告於開槍之時，已看清知悉被害人己○○
     坐於車內，應併敘明。
  (四)綜此，被告丙○○依序本於重傷害及殺人之未必故意，先後
    開槍之重傷害未遂與殺人未遂犯行，均堪認定。
四、被告於九十六年十二月五日下午及同年月六日中午十二時許
    ，在其位於臺南市○○路二七巷六七號住處與長榮興汽車旅
    館一０五號房處，施用第一級毒品海洛因及第二級毒品安非
    他命各一次等情，迭據其自白不諱，而被告經採尿送驗後，
    其尿液亦呈現第一級毒品海洛因於人體新陳代謝後所餘嗎啡
    及第二級毒品安非他命之陽性反應等情，亦有詮昕科技股份
    有限公司九十六年十二月十三日濫用藥物尿液檢驗報告一份
    在卷可稽（見警三卷第一四頁）。其次，被告為警查獲時所
    持有之毒品確為第一級毒品海洛因等情，亦據法務部調查局
    鑑定屬實，有該局九十七年二月十五日調科壹字第０九七二
    三００八二００號濫用藥物實驗室鑑定書一份附卷可稽（見
    原審卷一第六六頁），是被告丙○○此部分自白與事實相符
    ，堪以採信。被告丙○○施用第一級毒品、第二級毒品犯行
    部分明確，亦堪認定。
五、綜上所述，被告丙○○非法持有槍彈、重傷害（丁○○）未
    遂及殺人（己○○）未遂及施用第一、二級毒品之犯罪事證
    ，均已臻明確，可資認定。
參、論罪科刑：
一、核被告所為，係犯槍砲彈藥刀械管制條例第八條第四項未經
    許可，持有可發射金屬或子彈具有殺傷力之槍枝罪（以下簡
    稱持有改造手槍罪）、同條例第十二條第四項非法持有具殺
    傷力子彈罪（以下簡稱持有子彈罪）；刑法第二百七十八條
    第三項、第一項之重傷害未遂罪、同法第二百七十一條第二
    項、第一項殺人未遂罪；毒品危害條例第十條第一項施用第
    一級毒品罪、同條例第十條第二項施用第二級毒品罪。檢察
    官就被告射擊被害人丁○○部分，雖認被告係犯刑法第二百
    七十一條第二項、第一項之殺人未遂罪，惟被告當時並無殺
    人犯意，僅有使人受重傷之未必故意，此部分之起訴法條尚
    有未洽，然因與本院認定之基本社會事實（持槍射擊丁○○
    使之成傷）相同，爰變更起訴法條，附此敘明。被告持有第
    一、二級毒品之低度行為，均為嗣後之施用第一、二級毒品
    之高度行為所吸收，均不另論罪。被告以一持有行為同時觸
    犯持有改造手槍及子彈二罪，為想像競合犯，應依刑法第五
    十五條之規定，從一重之持有改造手槍罪處斷。被告所犯持
    有改造手槍、重傷害未遂、殺人未遂、施用第一級毒品、施
    用第二級毒品各罪間，犯意各別、行為互異，應予分論併罰
    。被告前因施用毒品違反毒品危害防制條例案件，經臺灣臺
    南地方法院以九十五年度簡字第三二二五號刑事簡易判決判
    處有期徒刑四月確定，並於九十六年五月二日易科罰金執行
    完畢，有臺灣高等法院被告前案紀錄表一份在卷可稽，其於
    有期徒刑執行完畢後，五年內故意再犯本件法定刑有期徒刑
    以上之五罪，除殺人未遂罪法定刑最重本刑死刑、無期徒刑
    不得加重外，餘均應依刑法第四十七條第一項累犯之規定，
    加重其刑。被告已著手重傷害丁○○及殺害己○○等行為之
    實施，但未生致被害人丁○○重傷害及己○○死亡之結果，
    均為未遂犯，爰分別就其所犯重傷害及殺人未遂部分，依刑
    法第二十五條第二項之規定各減輕其刑，除殺人未遂法定本
    刑死刑、無期徒刑部分不得加重外，餘皆先加後減之。公訴
    意旨雖依被告於警詢中之供述而認為被告初次持有之具殺傷
    力子彈數量為十顆（見警一卷第四頁反面），然被告於本案
    中射擊三顆、扣案四顆子彈（其中二顆經試射鑑定）。被告
    供稱另三顆子彈未扣案之子彈已於案發前因泡水而遭棄置，
    故無證據證明該三顆子彈亦具有殺傷力，故認定被告非法持
    有具有殺傷力之子彈為七顆，已如前述。而被告持有另三顆
    無證據證明具有殺傷力之子彈部分，與前揭經論罪科刑之持
    有七顆具殺傷力子彈部分間，公訴意旨既認係有想像競合犯
    之裁判上一罪關係，爰不另為無罪判決諭知。
二、原審就被告槍擊被害人丁○○部分，認為犯罪事證明確，而
    予論罪科刑，固非無見，但：(1)依卷附照片所示，被害人丁○○所駕自小客車車門上彈著點原即靠近駕駛人腿部附近（
    見原審卷一第一五五頁），依彈著點原即無法排除「被告係
    刻意朝向丁○○腿部射擊」之可能性，原審未循科學鑑定之
    方法，確認被告射擊被害人丁○○所駕汽車之彈著位置、角
    度與彈道，憑以判斷被告開槍射擊時之主觀犯意，僅依被告
    及被害人丁○○案發當時之供述及被告持槍向有人在內之汽
    車開槍之事實，認定被告係基於殺人之未必故意而開槍，容
    有未洽。(2)被告事後已與被害人達成民事和解，並賠償被害
    人丁○○十萬元，而經被害人丁○○以書面陳明「願意不再
    追究刑事責任」之意思，有和解書在卷可按，並經被害人丁○○到庭證述無訛（見本院卷二第一一０、一三四頁反面）
    ，原審未及審酌，亦有未合。檢察官上訴意旨認為被告此部
    分係累犯殺人未遂罪，且原判決量刑過輕，雖無理由；但被
    告上訴意旨否認出於殺人之犯意而開槍，為有理由（但其辯
    稱僅基於普通傷害之犯意，則無理由），此部分應由本院撤
    銷改判。爰審酌被告素行不端（有前述臺灣高等法院被告全
    國前案紀錄表可查），其僅因路上超車糾紛之細故即當街開
    槍，目無法紀，惡性重大，不宜輕縱，惟念其始終供承開槍
    之事實，並以民事和解方式邀得被害人之諒解，犯後態度尚
    稱良好等一切情狀，量處有期徒刑三年示懲。
三、至於被告所犯持有改造手槍罪、殺人未遂（被害人己○○部
    分）及施用第一、二級毒品部分，原審審酌被告前已曾有非
    法持有槍彈之前科紀錄，並獲減刑之寬典，竟仍不知警惕，
    猶再次非法持有槍彈，甚而隨身攜帶並且實際予以使用，並
    造成他人受傷之結果，影響社會治安情節非輕，足見其於前
    案遭科處刑責後，並無悔過之意、本案於遭遇被害人糾集多
    人上門理論時，不循合法管道處理，逕自開槍以對、犯罪後
    坦承非法持有槍彈和開槍射擊被害人己○○與施用毒品等犯
    行，惟否認存有殺人故意之態度等一切情狀，適用槍砲彈藥
    刀械管制條例第八條第四項、第十二條第四項，毒品危害防
    制條例第十條第一項、第二項，刑法第十一條前段、第二百
    七十一條第二項、第一項、第二十五條、第四十七條第一項
    ，就持有改造手槍罪部分，量處有期徒刑五年，併科罰金新
    臺幣十萬元，並諭知易服勞役之折算標準；就開槍射傷被害
    人己○○之殺人未遂部分，量處有期徒刑五年六月；就施用
    第一級毒品部分，量處有期徒刑八月；就施用第二級毒品部
    分，量處有期徒刑六月。並說明：(1)被告所犯前揭各罪，犯
    意各別、行為互異，應予分論併罰；(2)被告前上揭前科判刑
    及執行紀錄，上開各罪均依刑法第四十七條第一項之規定，
    均構成累犯，除最重本刑死刑、無期徒刑不得加重外，餘均
    加重其刑；(3)被告（射擊被害人己○○部分）已著手殺人行
    為之實施，但未生致被害人己○○死亡之結果，為未遂犯，
    爰就其所犯殺人未遂部分，依刑法第二十五條之規定均減輕
    其刑，並先加後減；(4)扣案第一級毒品海洛因三包（零點三
    二公克）、安非他命二小包（共重一點四公克）均為毒品，
    應依毒品危害防制條例第十八條第一項前段之規定，沒收銷
    燬之。扣案仿ＢＥＲＥＴＴＡ廠八四型半自動手槍之改造手
    槍一支、（未試射鑑定之）子彈二顆均屬違禁物，均應依刑
    法第三十八條第一項第一款之規定沒收之。另扣案之吸食器
    三支、分裝袋五個係屬被告所有且供其施用第二級毒品安非
    他命所用之物，均依刑法第三十八條第一項第二款之規定沒
    收。(5)被告持有之剩餘子彈五顆（按即未經宣告沒收之另五
    顆子彈），其中三顆於前開犯罪過程中擊發、另二顆經刑事
    警察局鑑定時採樣試射，均已非違禁物，爰均不予沒收。本
    院經核原判決此等部分之認事用法均無不合，量刑亦屬妥適
    。檢察官就持有改造手槍及殺人未遂部分上訴認為原判決量
    刑過輕；被告上訴意旨否認基於殺人之未必故意而開槍射擊
    被害人己○○，且各罪均量刑過重，而指摘原判決不當，均
    為無理由，應予駁回。又雖被告於本院審理期間，亦與被害
    人己○○達成民事和解，但被告並未賠償被害人己○○分文
    （和解書記載支付零元，見本院卷二第一０九頁），顯見被
    告僅向被害人己○○稍事道歉而已，是本院認為不足憑以動
    搖原判決就殺人未遂部分量刑之妥適性，附此說明。
四、本院將原判決關於被告開槍射擊被害人丁○○之殺人未遂部
    分予以撤銷改判，並駁回檢察官就持有改造手槍、開槍射擊
    被害人己○○之殺人未遂與被告其餘部分之上訴，原判決雖
    已就被告所犯各罪定執行刑，然本案原判決被告開槍射擊被
    害人之殺人未遂部分所宣告之刑既經撤銷，原定之執行刑亦
    失所依附，應併予撤銷，本院並綜合上情，且考量刑罰之內
    部界限原則，就被告前開撤銷改判所處之刑，與應分論併罰
    之前開上訴駁回部分所處之有期徒刑部分，認應定執行有期
    徒刑十三年為適當。
據上論斷，應依刑事訴訟法第三百六十八條、第三百六十九條第
一項前段、第三百六十四條、第二百九十九條第一項前段、第三
百條，刑法第二百七十八條第三項、第一項、第四十七條第一項
、第二十五條第二項、第五十一條第五款，判決如主文。
本案經檢察官蘇南桓到庭執行職務。
中    華    民    國    99    年    1     月    19    日
                  刑事第二庭    審判長法  官  葉居正
                                      法  官  陳春長
                                      法  官  陳欽賢
以上正本證明與原本無異。
如不服本判決應於收受送達後10日內向本院提出上訴書狀，其未
敘述上訴理由者，並得於提起上訴後10日內向本院補提理由書（
均須按他造當事人之人數附繕本）「切勿逕送上級法院」。
施用第二級毒品，不得上訴。
                                      書記官  李良倩
中    華    民    國    99    年    1     月    19    日
附錄本案論罪科刑法條全文：
槍砲彈藥刀械管制條例第8條第4項
未經許可，持有、寄藏或意圖販賣而陳列第1項所列槍枝者，處3
年以上10年以下有期徒刑，併科新臺幣700萬元以下罰金。
槍砲彈藥刀械管制條例第12條第4項
未經許可，持有、寄藏或意圖販賣而陳列子彈者，處5年以下有
期徒刑，併科新臺幣300萬元以下罰金。
刑法第271條
殺人者，處死刑、無期徒刑或10年以上有期徒刑。
前項之未遂犯罰之。
預備犯第1項之罪者，處2年以下有期徒刑。
刑法第278條
使人受重傷者，處5年以上12年以下有期徒刑。
犯前項之罪因而致人於死者，處無期徒刑或七年以上有期徒刑。
第一項之未遂犯罰之。
毒品危害防制條例第十條
施用第一級毒品者，處六月以上五年以下有期徒刑。
施用第二級毒品者，處三年以下有期徒刑。

司法院資訊處製作；財團法人民間司法改革基金會備份。
